臺灣彰化地方法院民事判決　93年度訴字第729號
原　　　告　己○○
訴訟代理人　陳世煌律師
複代理人　　楊振裕律師
　　　　　　黃俊昇律師
被　　　告　嶝泰企業股份有限公司
法定代理人　丙○○
訴訟代理人　乙○○
　　　　　　　　　　　　號
被　　　告　丁○○
訴訟代理人　戊○○
被　　　告　壬○○○
　　　　　　辛○○○
　　　　　　甲○○
　　　　　　庚○○
上列當事人間請求分割共有物事件，本院於民國94年6月17日言
詞辯論終結，判決如下：
    主  文
兩造共有坐落如附表一所示六筆土地，應予合併分割，如附圖所
示，編號0000-0000面積257.86平方公尺土地，分歸被告辛○○○取得；編號1265-A001面積338.92平方公尺土地，分歸被告甲○○取得；編號1265-A002面積296.93平方公尺土地，分歸被告
己○○取得；編號1265-A003面積187.53平方公尺土地，分歸被
告壬○○○取得；編號1265-A004面積1489.75平方公尺土地，分
歸被告丁○○取得；編號1265-A005面積468.83平方公尺土地，
分歸被告庚○○取得；編號1265-A006面積1141.56平方公尺土地
，分歸被告丁○○取得；編號1265-A007面積2365.65平方公尺土
地，分歸被告嶝泰企業股份有限公司取得。
訴訟費用由兩造按附表二所示比例負擔。
    事實及理由
一、原告主張：坐落如附表一所示六筆土地（使用地類別均為丁
    種建築用地），為兩造所共有，應有部分均如附表二所示，
    兩造所有上開土地，並無因物之使用目的不能分割，或不分
    割之協議等情形，兩造就分割方法無法達成協議，至於土地
    分割協議書當時並未作成具體分割圖可供登記分割，只有協
    議並提出分割方案，應為無效，且其餘五筆土地共有人與本
    件共有人並不相同，無法合併分割，附圖所示方案已兼顧共
    有人使用現狀，符合共有人利益，為此訴請判決合併分割系
    爭土地如附圖所示等語。
二、被告壬○○○、辛○○○、甲○○均謂：如果是照房屋位置
    來分割就可以等語；被告丁○○表示同意原告方案，不同意
    被告庚○○的方案等語；被告嶝泰企業股份有限公司略謂：
    希望能就十一筆土地合併分割，以前已達成協議，如未合併
    分割，以後利用上會有困難，又希望能設一條共有道路可直
    接通到員集路以供通行等語；被告庚○○略謂：民國87年間
    有合併分割協議書，是就十一筆土地合併分割，原告只就其
    中六筆土地起訴，希望能就十一筆土地分割以為區塊完整利
    用，能向南移的土地分給伊，最南方空地原為丁○○購自他
    人持分分管的土地，理應配置該地，不足部分再配置中間靠
    北的空地，原告的分案已破壞伊分管現狀及嶝泰公司售出土
    地圖示範圍，亦侵害嶝泰公司之建物，希望能協調將丁○○
    名下土地一起合併分割後，再交換土地，方能解決紛爭等語
    。
三、本件原告主張坐落如附表一之六筆土地，為兩造所共有，應
    有部分均為如附表二所示，兩造間就共有土地無法以協議辦
    理分割登記，又無因物之使用目的不能分割等事實，業據提
    出土地登記簿謄本為證，被告嶝泰企業股份有限公司及被告
    庚○○雖謂87年間曾有合併分割協議書，是就十一筆土地合
    併分割等語，惟查被告庚○○所提出之分割協議書內容，僅
    記載同意辦理合併以及共有物分割，然對於如何分割則未見
    記載，尚難認兩造已就分割方法達成具體協議，況且除本件
    系爭六筆土地外，其餘坐落彰化縣社頭鄉○○段第1262、
    1275、1276、1277、1278地號五筆土地，其共有人並未與本
    件系爭土地共有人完全相同，自無從相互移轉所有權而對移
    轉部分戶負擔保責任，自不得合併分割，且其餘五筆土地並
    非本件原告起訴之標的物，本院自無從就其餘五筆土地予以
    裁判。從而原告訴請裁判分割，揆諸民法第八百二十三條第
    一項前段規定，核無不合，應予准許。查本件系爭土地各筆
    之共有人均相同，兩造均同意合併分割，為避免各筆土地細
    分及合乎經濟原則，應以合併分割為宜。
四、共有人因共有物分割之方法不能協議決定，而提起請求分割
    共有物之訴，應由法院斟酌當事人之聲請、共有物之性質、
    經濟效用及全體共有人之利益等公平決定之。經查：系爭土
    地上各共有人之建物分佈情形，已如複丈日期94年1月28日
    之複丈成果圖所示，業經本院會同彰化縣田中地政事務所人
    員赴現場履勘屬實，且有勘驗筆錄及土地複丈成果圖足憑。
    至系爭土地之分割方法，本院斟酌：原告所提出如附圖所示
    之分割方案，各筆土地地形均屬方正，有利於各土地所有人
    利用而發揮最大之土地之利用價值，且大致與各共有人建物
    之位置相符，其分配位置亦可認符合共有人利益，堪值採用
    ，爰判決系爭土地之分割方法為如主文第一項所示。至於被
    告庚○○所提出之分割方法，因其餘土地並非本件訴訟之標
    的物，非本院所得裁判，故不能採取，併予敘明。
據上論結：本件原告之訴為有理由，依民事訴訟法第80條之1，
判決如主文。
中　　華　  民　　國　94　年　　7　　月　　   1　    日
                                   民事第一庭
                                   法　　　官　陳弘仁
右為正本係照原本作成。
如對本判決上訴，應於判決送達後20日內向本院提出上訴狀。
中　　華　　民　　國　　94　　年　　7 　　月　　1 　　日
                                   法院書記官　王宣雄
附表一：
1.彰化縣社頭鄉○○段第1265地號、地目建、面積21.68平方公
  尺。
2.彰化縣社頭鄉○○段第1273地號、地目雜、面積5066.21平方
  公尺。
3.彰化縣社頭鄉○○段第1274地號、地目建、面積369.74平方公
  尺。
4.彰化縣社頭鄉○○段第1279地號、地目建、面積652.43平方公
  尺。
5.彰化縣社頭鄉○○段第1280地號、地目建、面積349.09平方公
  尺。
6.彰化縣社頭鄉○○段第1281地號、地目雜、面積87.88平方公
  尺。
附表二：
┌──┬────┬────────────────┐
│編號│共有人  │應有部分（訴訟費用負擔比例）    │
├──┼────┼────────────────┤
│ 一 │丁○○  │　2694/6703                     │
├──┼────┼────────────────┤
│ 二 │己○○  │  304/6703                      │
├──┼────┼────────────────┤
│ 三 │壬○○○│　192/6703                      │
├──┼────┼────────────────┤
│ 四 │辛○○○│  264/6703                      │
├──┼────┼────────────────┤
│ 五 │甲○○  │  347/6703                      │
├──┼────┼────────────────┤
│ 六 │嶝泰企業│  2422/6703                     │
│    │股份有限│                                │
│    │公司    │                                │
├──┼────┼────────────────┤
│ 七 │庚○○  │  480/6703                      │
└──┴────┴────────────────┘
